臺灣桃園地方法院刑事判決　　　　　　　 93年度訴字第308號
公　訴　人　臺灣桃園地方法院檢察署檢察官
被　　　告　光劼科技股份有限公司
　　　　　　　　　　　號五樓之.
代　表　人　邰金龍
選任辯護人　葉文博律師
上列被告因違反著作權法案件，經檢察官提起公訴（92年度偵字
第6691號、第8597號、93年度偵字第655 號），由本院合議庭裁
定改由受命法官依簡式審判程序獨任審理，茲判決如左：
    主  文
光劼科技股份有限公司法人之受雇人，因執行業務，犯意圖營利
而以重製於光碟之方法侵害他人之著作財產權之罪，科罰金新臺
幣貳拾萬元。
    事  實
一、緣任職於「光劼科技有限公司（下稱光劼公司）」設於新竹
    縣湖口鄉○○路九二六號工廠之受雇人丙○○，利用其任該
    公司生產部主任之機會，與該公司之受雇人甲○○、鐘和磬
    及乙○○與另一名姓名、年籍均不詳、綽號「小謝」之成年
    男子，共同基於意圖營利而以重製於光碟之方法侵害他人之
    著作財產權之概括犯意聯絡，均明知「捉猴冒險２」、「骰
    子熱爆」、「Ｖ－ＲＡＬＬＹ」、「Ｍｅｍｏｒｉｅｓ　Ｏ
    ｆｆ」、「ＧＰ３」、「ＭＩＮＥＲＶＡ」、「決戰II」及
    「女神轉生III」等供ＰＳ２電視遊樂器主機上播放之遊戲光
    碟電腦程式著作物，係日商丁○○○娛樂股份有限公司（下
    稱日商新力公司）於91年7 月18日創作發行之電腦程式著作
    ，而我國業於91年1 月1 日成為世界貿易組織之會員，依世
    界貿易組織之「與貿易有關之智慧財產權協定（ＴＲＩＰＳ
    ）」所為約定，我國對於組織中其他會員體國民之著作，應
    提供不低於我國國民之保護，而日本既屬會員體之一，其國
    民自91年1 月1 日起之著作，依我國著作權法第4 條第2 款
    之規定，即受我國著作權法之保護，非經前述日商公司之同
    意或授權，不得擅自重製、散布或意圖散布而持有或意圖營
    利而交付。詎丙○○、戊○○、乙○○及甲○○等人未經日
    商新力公司之同意或授權，而共同自92年1 、2 月間某日起
    ，由丙○○出面接洽與渠等同有概括犯意聯絡，綽號「小謝
    」之成年男子所下之訂單，並由「小謝」提供或可據以重製
    電腦遊戲程式之ＤＶＤ遊戲母源，渠等即利用合法工廠為掩
    護，趁夜間由乙○○利用光劼公司刻版機或將：(一)「小謝」
    所提供之遊戲母源，分別經過：(1)前置作業（Premastering
    ）：將原始資料，即電腦遊戲程式檔案轉換成正確之ＣＤ格
    式（Format），並加入偵錯碼、修正碼（即Error Detction
    Code或Error Correction Code ，簡稱EDC 或ECC ，係指使
    用一種特殊電路以進行較複雜之演算，用以確保資料轉換之
    正確性）；(2)灌製作業（Mastering）： 在高精密之玻璃機
    板上均勻塗佈一層光阻物質（即Photores ist，係指一種對
    光線很敏感之化學物質，主要用於半導體製程中，有時亦由
    非光阻物質，即Non －Photoresist 之化學染料物質加以製
    作，以作為記錄訊號層，即Recording Surface ，係指利用
    雷射光束瞬間加熱之效果在此層形成記錄訊號之凹洞），將
    光阻物質以加熱烘烤之方式使其硬化後，將儲存原始資料之
    母源或母帶經由雷射刻版機（Laser Beam Recorder）把 資
    料轉換為數位訊號，在高精密的玻璃機板上刻出許多代表資
    料之極細小坑洞（Pit）， 之後將該機版放進顯影劑中顯影
    （develop ，如同沖洗底片），使蝕刻過程產生之雜質碎屑
    得以沖洗乾淨，再在玻璃機板上蒸鍍一層銀色金屬薄膜，藉
    以方便利用母盤播放機對該母盤重播檢查；（３）電鍍作業
    （elec troforming）： 將已經處理之母盤放在內含磺胺基
    鎳（Nickel Sulphamate）電 解液之電解槽中通電約二小時
    ，等三道主要程序後，所製成表面鍍上一層厚鎳質金屬之光
    碟母片（Mother），亦即可據以作為大量製作儲存相同樣內
    容資料之預錄式遊戲光碟片之母版（Stamper）； (二)或直接
    以「小謝」所交付由不詳之人以前揭方式所製作可據以重製
    前揭電腦遊戲程式之ＤＶＤ金屬母版，繼之由丙○○排定生
    產流程，交由甲○○及戊○○利用光劼公司現場之彈丸狀、
    透明度佳、體積穩定、耐衝擊而不含雜質之聚合碳酸鹽（Po
    lycarbonate）作 為製作光碟片之原料，操作ＤＶＤ射出成
    型機進行(1)複製作業：將母版置於鑄具內，利用射出成型機
    以射出壓鑄方式生產光碟片，先將預備射出利用之原料加熱
    到攝氏三百五十度使其溶化後射入一面為打印片，另一面為
    完全平面之鑄造模子中，再將兩面壓合，模具外則以水冷卻
    之方式使其急速降溫數秒，硬化成型而成內含紀錄坑洞之透
    明光碟基片；(2)金屬化作業：以濺鍍（Sputte ring）方 式
    在作成之光碟基片鍍上一層厚度為五十納米至一百納米（na
    nometer ，一納米相當於十億分之一公尺）之金屬薄膜（通
    常為鋁質），並噴上一層保護漆（Lacquer）成 為金屬反射
    層，以供讀取由雷射光所反射回來之資料，連續大量非法重
    製上開電腦遊戲程式光碟。嗣丙○○再以車牌號碼為SP－39
    53號自用之小客車載運所非法重製之電腦遊戲程式光碟，與
    「小謝」相約於不特定地點，連續多次以每片光碟片新台幣
    十一、二元之價額販售作成之光碟予「小謝」。再由「小謝
    」送至桃園縣及新竹縣境內之業者轉銷售予不特定之顧客謀
    利。嗣於92年4 月4 日凌晨2 時許，為警持本院所核發之搜
    索票至光劼公司設於上址之工廠執行搜索查獲，並扣得光劼
    公司向東纖科技股份有限公司所承租使用之ＳＯ－３０Ｉｎ
    ｌｉｎｅ　ＤＶＤＢｏｎｄｉｎｇ　Ｍａｃｈｉｎｅ射出機
    （日本製ＳＯＮＹ）及ＡＭ－１００母片刻版機（荷蘭製Ｏ
    ＤＭＥ）各一臺、盜版光碟母版八片及現場於ＤＶＤ光碟射
    出成型機上非法重製侵害日商新力公司享有著作權供ＰＳ２
    電視遊樂器主機上播放之遊戲光碟電腦程式著作物三千四百
    片。
二、案經內政部警政署航空警察局移送及日商新力公司訴由臺灣
    桃園地方法院檢察署檢察官偵查，及經該署檢察官自動簽分
    偵查後起訴。
    理  由
一、本件被告光劼科技股份有限公司所犯著作權法並非死刑、無
    期徒刑、最輕本刑為三年以上有期徒刑之罪或高等法院管轄
    第一審案件，而其代表人於準備程序進行中，就被訴事實為
    有罪之陳述，經法官告知簡式審判程序之旨，並聽取公訴人
    、被告代表人及辯護人之意見後，由本院合議庭裁定改由受
    命法官依簡式審判程序獨任審理，合先敘明。
二、訊之被告光劼公司之代表人邰金龍對於上揭事實，其已坦承
    共同被告丙○○、甲○○、鐘和磬及乙○○等人於上揭時間
    為光劼公司之受雇人，且上揭共同被告丙○○等人所用於重
    製告訴人享有著作權之光碟之ＳＯ－３０Ｉｎｌｉｎｅ　Ｄ
    ＶＤＢｏｎｄｉｎｇ　Ｍａｃｈｉｎｅ射出機（日本製ＳＯ
    ＮＹ）及ＡＭ－１００母片刻版機（荷蘭製ＯＤＭＥ）各一
    臺均為被告光劼公司向東纖科技股份有限公司所承租使用，
    並表示對於共同被告丙○○、甲○○、鐘和磬及乙○○等人
    所為上揭犯行無意見。而經查本件係內政部警政署航空警察
    局接獲檢舉稱桃園縣境內所販賣之盜版光碟片部分來源係由
    光劼公司所生產，旋由內政部警政署航空警察局報請臺灣桃
    園地方法院檢察署偵查，經該署檢察官指揮承辦員警多次至
    現場訪查，發現共同被告丙○○均利用夜間私下接單生產，
    並於生產後隨即以車牌號碼為SP－3953號自用之小客車送至
    指定地點等情屬實後，由臺灣桃園地方法院檢察署檢察官向
    本院聲請搜索票，經警於92年4 月4 日凌晨2 時許，至被告
    光劼公司設於上址之工廠執行搜索，當場查獲共同被告丙○○等人正利用遭扣押之ＤＶＤ光碟射出成型機於線上生產盜
    版光碟片，並一併查獲盜版母版八片（含置於上揭射出機上
    一片）及供ＰＳ２電視遊樂器主機上播放之遊戲光碟片；又
    上揭犯罪事實業據共同被告丙○○、甲○○、鐘和磬及乙○○等人於本院審理中坦承不諱，堪認被告光劼公司之受雇人
    丙○○、甲○○、鐘和磬及乙○○等人確有因執行業務，犯
    意圖營利而以重製於光碟之方法侵害他人之著作財產權之犯
    行。是本件事證明確，應予依法論科。
三、按共同被告丙○○等人為上揭行為後，著作權法於92年7 月
    9 日修正公布，並於同年月11日生效施行，修正前之著作權
    法第91條第2 項，修正後為第91條第1 項，修正前後同法第
    101 條第1 項法條法文雖未變動，然因第101 條第1 項之罪
    ，並無刑罰之規定，而應適用其代理人、受雇人及其他從業
    人員所犯之91條至96條之1 之法定刑，而上述91條至96條之
    1 之規定既已修正，則第101 條第項規定，自亦屬法律已變
    更。從而，依刑法第2 條第1 項規定比較新、舊法結果，以
    修正前之罰金刑度較輕，自應適用裁判前之舊法資為處罰之
    依據。核被告光劼公司之受雇人因執行業務，犯意圖營利而
    以重製於光碟之方法侵害他人之著作財產權之罪，被告光劼
    公司應依修正前著作權法第101 條第1 項規定，對被告光劼
    公司科以修正前第91條第2 項之罰金刑。爰審酌被告光劼公
    司雖未與告訴人公司和解，惟其受雇人即實際行為人丙○○
    、甲○○、鐘和磬及乙○○等人均已與告訴人公司和解，並
    賠償告訴人公司損害，而被告公司未善盡其督促受雇人工作
    之內容，至侵害告訴人公司之權益非微，及被告公司之代表
    人邰金龍於偵審中之態度均尚佳等一切情狀，量處如主文所
    示之刑。至光劼公司向東纖科技股份有限公司所承租使用之
    ＳＯ－３０Ｉｎｌｉｎｅ　ＤＶＤＢｏｎｄｉｎｇ　Ｍａｃ
    ｈｉｎｅ射出機（日本製ＳＯＮＹ）及ＡＭ－１００母片刻
    版機（荷蘭製ＯＤＭＥ）各一臺，雖均為共同被告丙○○所
    用以重製上開光碟之工具，惟既均非被告及共同被告所有，
    自不得依法宣告沒收，附此敘明。
據上論斷，應依刑事訴訟法第299 條第1 項前段，修正前著作權
法第101 條第1 項、第91條第2 項，刑法第2 條第1 項前段、第
11條前段，判決如主文。
本案經檢察官陳美華到庭執行職務。
中　　華　　民　　國　　94　　年　　3 　　月　　7 　　日
                  刑事第九庭    法　官　林春鈴
以上正本證明與原本無異。
如不服本判決，應於判決送達後10日內，向本院提出上訴書狀（
應附繕本），上訴於臺灣高等法院。
                                書記官  江世亨
中　　華　　民　　國　　94　　年　　3 　　月　　7 　　日
修正前著作權法第91條
擅自以重製之方法侵害他人之著作財產權者，處六月以上三年以
下有期徒刑，得併科新台幣二十萬元以下罰金。
意圖銷售或出租而擅自以重製之方法侵害他人之著作財產權者，
處六月以上五年以下有期徒刑，得併科新台幣三十萬元以下罰金
。
修正前著作權法第101條第1項
法人之代表人、法人或自然人之代理人、受雇人或其他從業人員
，因執行業務，犯第九十一條至第九十六條之罪者，除依各該條
規定處罰其行為人外，對該法人或自然人亦科各該條之罰金。
